臺灣臺中地方法院刑事判決
110年度訴字第2346號
公  訴  人  臺灣臺中地方檢察署檢察官
被      告  管玉明


選任辯護人  顏寧律師
            房佑璟律師
上列被告因毒品危害防制條例案件，經檢察官提起公訴（110年
度偵字第28694號）及移送併辦（111年度偵字第1248號），本院
判決如下：
    主    文
丙○○犯如附表一所示之罪，各處如附表一主文欄所示之刑。應執
行有期徒刑拾壹年陸月。
扣案如附表二編號1所示之物沒收；未扣案之犯罪所得新臺幣壹
萬玖仟元沒收，於全部或一部不能沒收或不宜執行沒收時，追徵
其價額。
    犯罪事實
一、丙○○（暱稱「NICK」）明知甲基安非他命係屬毒品危害防制
    條例第2條第2項第2款所公告列管之第二級毒品，不得非法
    持有、販賣，竟意圖營利，基於販賣第二級毒品甲基安非他
    命之犯意，分別於附表一所示之時間、地點，以如附表一所
    示之交易方式，販賣甲基安非他命予如附表一所示之甲○○（
    暱稱「達仁Daren」）、乙○○（暱稱「哲維」）（各次販賣
    之時間、地點、對象、交易方式及販賣所得均詳如附表一所
    載）。嗣經警於民國110年9月8日6時25分許，持本院核發之
    搜索票，在苗栗縣○○鄉○○000○0號前對丙○○執行搜索，當場
    扣得如附表二所示之物，而查悉上情。
二、案經臺灣臺中地方檢察署檢察官指揮臺中市政府警察局第二
    分局報告臺灣臺中地方檢察署檢察官偵查起訴及移送併辦。
    理    由
一、證據能力之說明：
　  按被告以外之人於審判外之言詞或書面陳述，除法律有規定
    者外，不得作為證據，刑事訴訟法第159條固定有明文，惟
    被告以外之人於審判外之陳述，雖不符同法第159條之1至之
    4規定，而經當事人於審判程序同意作為證據，法院審酌該
    言詞陳述或書面陳述作成時之情況，認為適當者，亦得為證
    據；又當事人、代理人或辯護人於法院調查證據時，知有第
    159條第1項不得為證據之情形，而未於言詞辯論終結前聲明
    異議者，視為有前項之同意，同法第159條之5亦定有明文。
    其立法意旨在於傳聞證據未經當事人之反對詰問予以核實，
    原則上先予排除，惟若當事人已放棄詰問或未聲明異議，基
    於證據資料愈豐富，愈有助於真實發現之理念，且強化言詞
    辯論原則，法院自可承認該傳聞證據例外擁有證據能力。經
    查，本案判決所引用之供述證據（含言詞及書面陳述），被
    告丙○○及其辯護人於本院準備程序時均表示同意有證據能力
    等語（見本院卷第67頁），且檢察官、被告及其辯護人於本
    院審理中調查證據時，亦均未於言詞辯論終結前聲明異議（
    見本院卷第111至146頁），又本院審認上開證據作成時之情
    況，應無違法取證或不當情事，與本案待證事實間復具有相
    當之關聯性，以之作為證據應屬適當，依刑事訴訟法第159
    條之5規定，自有證據能力。
二、認定犯罪事實所憑之證據及理由：
  ㈠訊據被告固坦承有於如附表一所示時點，先各與證人甲○○、
    乙○○聯繫後，再於如附表一所示之地點與其等見面，且將如
    附表一所示之毒品交與其等，並均有向其等收取如附表一所
    示之款項等事實不諱，惟矢口否認有何販賣第二級毒品之犯
    行，辯稱：證人甲○○、乙○○叫伊去拿毒品，伊才去跟上手拿
    ，伊都是按照其等要求的毒品數量跟上手拿貨，並以相同價
    格轉讓，甚至還有低於原價轉讓的情形，伊認為幫忙其等拿
    毒品，其等就會跟伊當朋友云云。選任辯護人則為其辯護稱
    ：被告前因腦中風後領有中度身心障礙證明手冊，為身心障
    礙人士，而依據其身心障礙證明手冊背面「障礙類別」為第
    一類、第七類，對照代碼對應表可知第一類障礙類別為「神
    經系統構造及精神、心智功能」、第七類障礙類別為「神經
    、肌肉、骨骼之移動相關構造及其功能」。又被告經醫生診
    斷病名為「腦中風、失語症、腰椎狹窄合併神經壓迫」，並
    認定「該病患因為上述疾病造成肢體乏力及行動不便，步態
    不穩；日常生活無法獨立執行，部份依賴他人協助照護；語
    言與認知功能溝通亦有障礙，合併情緒控制與管理異常，與
    他人互動及情緒易出現障礙」等症狀，合先敘明。因被告於
    壯年時期不幸罹患上開疾病，導致其原先之工作中斷，現擔
    任學校之約聘工友，然迄今無法與人正常以言語溝通，導致
    交友能力大受影響，故被告以錯誤之方式，以原價或低於原
    價之方式轉讓毒品與證人甲○○及乙○○作為其交友之方式，故
    被告坦承有於附表一所載之時間、地點，以轉讓之方式轉讓
    甲基安非他命與證人甲○○及乙○○，然被告主觀上自始並未有
    營利之意思。關於轉讓證人甲○○部分之說明：⒈依據雙方間
    之對話紀錄，與一般販賣毒品之間之上下游間有明顯不同：
    ①證人甲○○於5月14日與被告聯繫見面「拿」時，被告詢問「
    要用嗎？」，證人甲○○回「今天無法，下次跟你拿的時候我
    們再到山上用，在山上感覺不錯很自在都沒有人很放鬆」。
    ②證人甲○○於6月13日與被告聯繫見面後，回訊「看就知道絕
    對沒有少」、「這就是我喜歡的相處自在互相的朋友感覺」
    。③雙方於7月4日9時39分許之對話紀錄中，證人甲○○以其LI
    NE帳號「達仁Daren」傳送内容為「對了nick我想麻煩你，
    下次你有拿的時候能順便幫我拿一個嗎？（方便的話）」之
    訊息與被告，被告並回傳「我去幫你拿好嗎。明天」，後證
    人甲○○並稱 「喔好啊謝謝你麻煩你幫我跑一趟」。④雙方於
    7月16日上午之對話紀錄中，證人甲○○以其LINE帳號「達仁D
    aren」傳送內容為「…謝謝你喔 這次又拜託你」之訊息與被
    告，被告並回傳「不要緊，我順便。哈哈」。⑤雙方於8月25
    日對話紀錄中，證人甲○○以其LINE帳號「達仁Daren」傳送
    內容為「NICK我想麻煩你一下，你下次有拿東西的時候想請
    你順便幫我拿1或2個，沒有急〜你有拿的時候再順便就好，
    謝謝你」之訊息與被告，雙方以文字聊天後，被告並回傳「
    要拿25現在真的很難 30再問看看」，被告並於後續稱「如
    果你有用到，我可以讓你一點，1500我昨天剛拿，就是漲了
    」；雙方見面後，證人甲○○因不小心多抽了新臺幣（下同）
    100元，又因被告當下並未發現，故被告返回家中後，傳訊
    「我之後會還你的」與證人甲○○，證人甲○○回應「哈哈好啦
    主要是向你表示感謝，每次都無償幫忙我，我沒什麼可以給
    你」。⒉又依據證人甲○○於110年10月26日檢察官訊問筆錄中
    「（問：你說看就知道，絕對沒少，何意？）因這個量是他
    大概估給我的，沒有特別秤過，他跟我說他擔心會少給我，
    所以我跟他說應該是沒有。…（問：他給我一樣25何意？）
    他說他跟別人拿就是1公克2500元。…（問：他有說我之後會
    還你的，你說主要是向你表示感謝，每次無償幫忙我…，何
    意？）就是我不小心多抽了100元給他，就是給他1600元，
    他回家後發現有跟我說之後還我，我就跟他說不用」。⒊綜
    上，雙方間之訊息内容可知，不僅被告主觀上認為並未有營
    利之意思，證人甲○○亦證述認為被告係轉讓毒品給證人甲○○
    ，且依據被告110年11月8日檢察官訊問筆錄「（問：你買回
    來會拿一點起來吃，再轉給他們？）不會」亦可知，被告亦
    未有「賺量」之行為，故被告就此部分僅有轉讓而非販賣。
    關於轉讓證人乙○○部分：⒈雙方係於交友軟體APP「Grindr」
    認識，而該軟體主要之使用者為「男同志」；雙方於110年7
    月11日於交友軟體認識並相約於汽車旅館見面，於軟體聊天
    時，並未提及毒品交易事宜，實際上雙方係相約性交，且依
    據監視畫面可知，雙方於監視畫面同日14時許碰面，見面後
    被告於同日17時許離開，證人乙○○於18時許離開，雙方於11
    0年7月11日一起停留於汽車旅館的時間至少長達3小時，顯
    見被告與證人乙○○存有超乎一般之友誼關係。⒉依據證人乙○○於警察局所述（證人於110年7月27日調查筆錄），雙方於1
    10年7月11日前往汽車旅館時，當日係由被告先支付房費，
    當日證人乙○○並未給付「毒品的錢」，被告甚至於其先行離
    開時，前往櫃檯再給付因為證人乙○○延遲退房之加時費，後
    證人乙○○隔日才匯款2,650元（證人乙○○稱650元是房費），
    故雙方亦存有「約炮」之關係，並非是一般之買賣交易關係
    。⒊又依據證人乙○○於110年7月27日於地檢署之訊問筆錄「
    （問：為什麼沒有現場交錢？）我就有跟他講明我沒有錢」
    ，且被告與證人乙○○第2次交易之時間點為110年7月22日，
    然第2次交易之金額直至證人乙○○遭警查獲後之110年8月3日
    才匯款，且實際上被告本來並未想要追討該筆款項（甚至雙
    方於110年7月22日交付毒品時，被告亦未告知毒品價格，蓋
    此時被告對證人乙○○有愛意，故其本意根本只是想要無償轉
    讓給證人乙○○），係肇因於被告認為證人乙○○於110年7月22
    日見面後，對被告不理不睬，被告心生不滿才要求證人乙○○
    支付本來要無償轉讓之「成本價」。⒋又事實上，於附表一
    編號7、8之外，被告與證人乙○○還有前往三義「F Hotel」
    （時間不詳、地址為苗栗縣○○鄉○○路0000號）、真正好旅館
    （此部份可參考證人乙○○於110年7月27日警詢筆錄，其稱時
    間為110年7月24日，地點為豐原火車站附近的旅館，但其沒
    有給錢，是用旅館開房間的錢作為代價云云）、鴻賓大旅社
    （此部份可參110年度偵字第1248卷三第158頁之對話紀錄，
    然因警方截圖為截圖到時間，故無法知道雙方聊天之時間）
    ，顯見被告與證人乙○○之關係親密。⒌從而，被告與證人乙○○之部分主要係為性交助興，一同施用甲基安非他命，被告
    雖於事後向證人乙○○收取其施用部分之費用，雖有收受金錢
    與交付毒品之外觀，然審酌渠等間接洽之情形、決定交付毒
    品並共同施用毒品如何起始、商議、達成合意，勞費及風險
    之承擔等客觀情狀，難認被告主觀上有營利意圖而交付甲基
    安非他命給證人乙○○，又遍查本案卷證資料所示，亦缺乏足
    以證明被告此部分犯行主觀上有營利意圖，抑或客觀上確有
    從中賺取價差或量差之積極證據，難以遽認被告有販賣第二
    級毒品犯行，公訴意旨容有誤會。自卷内被告與證人甲○○、
    乙○○等人以外之其他訊息記錄，亦可證明被告確實以交易毒
    品之方式作為其交朋友之方法。⒈與「18」之對話：①綽號「
    18」之網友稱「那方便跟你拿嗎一樣是3k嗎？」，被告回「
    你不用啦$25」，綽號「18」之網友又稱「真的嗎？」被告
    回覆「我又不靠這個生活」，綽號「18」之網友稱「我從來
    沒拿低於3k過耶…!你是神嗚嗚嗚」。②訊息記錄顯示時間8月
    30日，綽號「18」之網友稱「…我還有看到有人開45-65的」
    ，被告回「是真的45-65」，雙方閒聊後， 被告回覆「道歉
    是不用啦找時間玩玩你看如何啊？哈哈」，綽號「18」之網
    友稱「哈哈我有這個條件嗎」，被告回「怕你嫌棄我而已」
    。③訊息記錄顯示時間為「昨天」（即為被告遭逮捕前1天，
    為9月7日），雙方相約見面，且被告稱「用我的不收錢」（
    意思為若約出來玩，被告願意無償轉讓給網友「18」使用毒
    品），網友「18」回覆「你不介意我喜歡69大於10的話沒關
    係」、「你也是可以接受純吹舔而已的喔…」。⒉依被告與「
    李泰迪」之對話可知，被告雖與「李泰迪」購買物品，但被
    告與「李泰迪」見面返家後，又傳訊息給「李泰迪」稱「跟
    你沒玩到」。⒊依被告與「甘鍇維」之對話可知，被告與「
    甘鍇維」之對話過程雙方言語輕佻，「甘鍇維」於被告詢問
    有缺貨「用什麼補」，「甘鍇維」回訊「東西或人都可以哈
    哈到時我拿東西找你一起用」，被告又回訊「你說的」，「
    甘鍇維」回訊「不會騙你」等訊息。⒋依被告與「陳政忠」
    之對話可知，被告詢問陳政忠「我想問你的是？你是不是同
    志？」；依據訊息記錄可知，被告於110年8月24日與「陳政
    忠」見面後，還傳訊息内容為「你的大頭照沒有看到本人還
    以為你高壯的人哈哈原來你比我小隻」，「陳政忠」後回「
    是啊小小一隻」，被告再回「哈哈傢伙不要小就好了啊 會
    不會太過分了一點」。⒌自以上被告被查獲時其所扣案手機
    內訊息記錄可知，被告與上開對象聊天時，均言語曖昧並帶
    有性挑逗之文字，亦可佐證被告主觀上確實係為了「性」而
    交易而非為「營利」而交易，故被告主觀上自始並未有營利
    之意思等語。
  ㈡經查：
　⒈被告分別於如附表一所示之時間、地點，先以LINE通訊軟體
    與證人甲○○、乙○○聯繫，再於約定之時間、地點，交付第二
    級毒品甲基安非他命予甲○○、乙○○，證人甲○○、乙○○則以當
    場給付現金或匯款至被告帳戶之方式給付款項（見面時間、
    地點、對象、毒品價格及價金給付方式，均詳如附表一所載
    ）等事實，業據證人甲○○、乙○○分別於警詢、偵查及本院審
    理時證述明確（證人甲○○部分：見臺灣臺中地方檢察署110
    年度偵字第28694號卷【下稱110偵28694卷】四第7至13、15
    3至157頁，本院卷第127至134頁；證人乙○○部分：見110偵2
    8694卷二第25至35頁，110偵28694卷三第76至79頁，110偵2
    8694卷四179至182頁，本院卷第114至127頁），並有本院11
    0年度聲搜字第1128號搜索票（見110偵28694卷一第29頁）
    、臺中市政府警察局第二分局搜索扣押筆錄、扣押物品目錄
    表【受執行人：被告】（見110偵28694卷一第33至39頁）、
    搜索現場照片、扣案物品及毒品初步檢驗照片、三義鄉農會
    金融卡照片（見110偵28694卷一第47至59頁）、LINE對話紀
    錄翻拍照片【被告與LINE暱稱「達仁Daren」間】（見110偵
    28694卷一第155至239頁）、110年7月26日偵辦刑案職務報
    告書（見110偵28694卷二第9頁）、指認犯罪嫌疑人紀錄表
    【證人乙○○指認被告】（見110偵28694卷二第37至39頁）、
    臺中市政府警察局第二分局扣押筆錄、扣押物品目錄表【1.
    110年7月26日，證人乙○○遭扣案吸食器1組（見110偵28694
    卷二第45至53頁）、2.110年7月26日，證人乙○○遭扣案甲基
    安非他命2包（見110偵28694卷二第57至65頁）】、臺中市
    政府警察局第二分局委託檢驗尿液代號、真實姓名對照表、
    採集尿液（送驗）採證同意書【證人乙○○】（見110偵28694
    卷二第69至71頁）、證人乙○○遭查獲現場及扣案物品照片（
    見110偵28694卷二第75至77頁）、LINE帳號「San義」主頁
    及照片等頁面翻拍照片【證人乙○○提供之毒品上手】（見11
    0偵28694卷二第79頁）、證人乙○○與LINE帳號「San義」間
    對話紀錄翻拍照片（見110偵28694卷二第79至103頁、第181
    至203頁）、證人乙○○搭乘火車之悠遊卡扣款紀錄頁面（見1
    10偵28694卷二第104頁）、證人乙○○轉帳交易明細【1.110
    年7月12日（見110偵28694卷二第105至107頁）、2.110年8
    月3日（見110偵28694卷二第205至207頁）】、證人乙○○扣
    案吸食器及毒品初步檢驗照片（見110偵28694卷二第109至1
    11頁）、被告三義鄉農會帳戶之客戶基本資料查詢、存款歷
    史交易明細查詢（見110偵28694卷二第141至152頁）、被告
    所有申辦行動電話門號之通聯調閱查詢單（見110偵28694卷
    二第153頁）、暱稱「Nick」之ID電話號碼【0000000000號
    】（見110偵28694卷二第155頁）、監視器錄影畫面截圖【1
    .110年7月22日（見110偵28694卷二第157至167頁）、2.110
    年7月11日（見110偵28694卷二第169至179頁）】、亞曼尼
    汽車旅館地圖資料（見110偵28694卷二第217頁）、苗栗縣○○鄉○○路000號至三義車站路線地圖資料（見110偵28694卷二
    第219頁）、門號0000000000號行動電話110年7月11日至同
    年8月8日雙向通聯紀錄（110偵28694卷三第5至206頁）、指
    認犯罪嫌疑人紀錄表【證人甲○○指認被告】（見110偵28694
    卷四第17至25頁）、臺中市政府警察局第二分局扣押筆錄、
    扣押物品目錄表【110年10月26日，證人甲○○遭扣案殘渣袋1
    只、吸食器1組】（見110偵28694卷四第27至37頁）、自願
    受搜索同意書（見110偵28694卷四第39頁）、臺灣臺中地方
    檢察署鑑定許可書、臺中市政府警察局第二分局委託檢驗尿
    液代號、真實姓名對照表【證人甲○○】（見110偵28694卷四
    第41至43頁）、衛生福利部草屯療養院草療鑑字第11009002
    43號鑑驗書（見110偵28694卷四第165頁）、被告之三義郵
    局帳戶客戶歷史交易清單（見111偵1248卷一第157頁）、正
    修科技大學超微量研究科技中心尿液檢驗報告【證人甲○○】
    （見111偵1248卷三第45頁）等資料在卷可按，復有如附表
    二編號1所示之物扣案可佐，且為被告所不爭執，是此部分
    之事實，應堪認定。
  ⒉按販賣毒品之所謂販賣行為，係行為人基於營利之目的，而
    販入或賣出毒品而言。販賣毒品者，其主觀上有營利之意圖
    ，客觀上有販賣之行為，即足構成，至於實際上是否已經獲
    利，則非所問（最高法院100年度台上字第698號判決意旨參
    照）。又衡以近年來毒品之濫用，危害國民健康與社會安定
    日益嚴重，治安機關對於販賣或施用毒品之犯罪行為，無不
    嚴加查緝，各傳播媒體對於政府大力掃毒之決心亦再三報導
    ，已使毒品不易取得且物稀價昂，苟被告於有償交付毒品予
    買受人之交易過程中無利可圖，縱屬至愚，亦無甘冒被取締
    移送法辦判處重刑之危險而平白從事上開毒品交易之理；而
    販賣之利得，除非經行為人詳細供出各次所販賣毒品之進價
    及售價，且數量俱臻明確外，實難查得其交易實情，然販賣
    者從各種「價差」、「量差」或係「純度」謀取利潤方式，
    或有差異，然其所圖利益之非法販賣行為目的，則屬相同，
    並無二致。從而，舉凡有償交易，除足以反證其確係另基於
    某種非圖利本意之關係外，通常尚難因無法查悉其精確之販
    入價格，作為是否高價賣出之比較，諉以無營利之意思而阻
    卻販賣犯行之追訴，否則將造成知過坦承者難辭重典，飾詞
    否認者反得僥倖，而失情理之平。經查：
  ①證人甲○○於偵查中具結證稱：伊在交友軟體上聊天認識被告
    ，有聊到毒品，被告問伊有沒有在使用毒品，伊說有並詢問
    被告之後方便向其拿嗎，被告回稱可以。伊與被告確實有於
    如附表一編號1至6所示時、地交易毒品等語（見110偵28694
    卷四第153至157頁）；復於本院審理時結證以：伊與被告在
    Grindr交友軟體上認識，聊天過程中有提到該圈子有使用娛
    樂性藥物，被告就說他有管道，有需要的話可以幫伊拿，但
    伊不清楚被告向上手購買的價格，伊要跟被告拿毒品時，不
    會跟被告說要買多少錢，通常都是說要買1公克，是由被告
    拿到毒品後再告訴伊該包毒品之價格為何，伊取得毒品後，
    也不會秤重確認被告交付的毒品是否足量，伊都是用目測的
    ，對伊而言，伊就是向被告拿毒品，實際交易對象就是伊與
    被告，至於被告的上手是誰，伊不清楚等語（見本院卷第12
    7至134頁）。證人乙○○於本院審理時具結證以：伊與被告是
    在Grindr交友軟體上認識，被告與伊見面時，被告有當面說
    其有毒品可以提供，伊跟被告拿毒品，被告會請伊用匯款的
    方式給付款項，被告是拿1包毒品給伊，跟伊說2,000元，伊
    再匯款給被告；如附表一編號8所示部分，被告原本跟伊說
    毒品漲價了，1包毒品的原價是4,000元，算伊比較便宜，所
    以算伊2,000元，但被告後來要恢復原價，所以又向伊收4,0
    00元，也就是被告並沒有算給伊較便宜的價格，伊不清楚被
    告的毒品進價為何等語（見本院卷第114至127頁）。是從證
    人甲○○、乙○○與被告間交易模式可見，證人甲○○、乙○○有毒
    品需求時，即會向被告提出需求，並約定交易時間、地點，
    而毒品價格則由被告直接告知，足見被告就交付甲基安非他
    命之價格具有決定權，而立於出賣者之地位。對於證人甲○○
    、乙○○而言，其等之交易對象即為被告，至於被告之上手係
    何人？被告向上手取得毒品之價格為何？均非其等關注之事
    ，被告亦未曾向其等提及其毒品上手、交易情形等細節，則
    被告顯係出售毒品與證人甲○○、乙○○之人，可以認定。 
　②至於被告雖向證人甲○○告稱「他給我一樣25」、「要拿25現
    在很難 30我在問看看」、「如果你有用到。我可以讓你一
    點。0.5$1500我昨天剛拿。就是漲了」、「沒關係 我順便
    」等語（見110偵28694卷一第155至239頁）；且證人甲○○於
    本院審理時固結證稱：伊認為被告完全沒有賺錢，因為從伊
    第一次拜託被告幫伊拿的時候，被告就曾經說過是幫伊拿，
    如果被告沒有去找朋友拿，被告自己手上也沒有，伊跟被告
    拿過幾次都是這樣的經驗，伊認為如果被告是在販賣的話，
    不論什麼時候跟被告拿，手頭上都應該會馬上有毒品，而不
    是跟伊說現在沒有，可能要下次其去找朋友的時候才有，而
    且其每次跟伊收取的費用都是一樣的，就伊所知毒品一般在
    市場上不可能永遠都是一樣價格等語（見本院卷第130頁）
    。然證人甲○○於本院審理時亦結證稱：伊並不知悉被告向上
    手購買甲基安非他命之實際價格，也不知道被告出售給伊之
    價格與向上手購買之價格是否相同，伊拿到甲基安非他命後
    也不會秤重確認是否足量等語（見本院卷第131至133頁）。
    則證人甲○○既不知悉被告所交付之毒品來源及實際價格、且
    其與被告毒品上手間亦任何聯繫管道，則其僅依憑被告向其
    陳稱係以成本價格出售、幫忙拿毒品等說詞而為之前開證述
    內容，顯係其一己主觀臆測之詞，實難輕取；況且就販賣毒
    品模式眾多，或有先行囤貨以隨時販賣之人、抑有待有購毒
    者提出購毒需求時，始向其上手進貨後再行販售之人，此均
    屬常見之販毒型態，尚無從單以被告並無毒品傍身乙情，即
    謂被告當無販賣毒品之主觀犯意；另證人甲○○所提及其每次
    購買金額都相同之節，惟觀附表一編號1至6所示之各次毒品
    交易，價金並非完全一致，且證人甲○○亦不會實際測量各次
    取得之毒品數量，是其此部分之證述，顯與客觀事實相違，
    亦無可採；是證人甲○○上開證述，或與客觀事證不符、或僅
    係出於主觀臆測之詞，而非其親身見聞之實際經歷，均難遽
    採，自均無從作為有利於被告之認定。至於被告雖稱其均以
    相同價格轉讓，並未從中牟利云云，然此僅為被告一己之陳
    述，且於被告向上手取得毒品後，再與證人甲○○、乙○○見面
    並交付毒品及收取毒品價款之期間內，被告究竟有無將其從
    上手處取得之毒品中抽取一些供己施用，以賺取量差之利益
    、抑或加價販售，以賺取價差利益，此節均非證人甲○○、乙○○可得知悉。從而，即便被告係於接獲證人甲○○、乙○○之購
    毒需求後始向上手進貨後再行販賣與其等，然此乃被告所採
    取之販賣毒品模式，仍無足動搖被告係居於賣家地位販售毒
    品並從中牟利之事實，自無從以上情而為有利於被告之認定
    。從而，就被告及辯護人所辯稱：被告係以成本價轉讓毒品
    給證人甲○○、乙○○云云，顯難輕取。
  ③再者，販賣毒品實屬重罪，已如前述，而依被告於本院準備
    程序時自承：其與證人乙○○僅在交友軟體上認識2個月，是
    伊乾弟弟，感情好；與證人甲○○認識1年多，為伊學弟，感
    情普通等語（見本院卷第62至63頁），足見被告與其等間並
    無深厚之情誼，相識期間非長、且非屬至親關係，衡諸常情
    ，一般民眾普遍認知毒品非法交易，向為政府查禁森嚴且重
    罰不寬貸，倘非有利可圖，絕無平白甘冒被重罰之風險，不
    辭辛勞而幫助此等僅有一般交情之朋友施用毒品之理；況依
    證人甲○○、乙○○前開證述內容及被告與其等間之LINE對話紀
    錄（見110偵28694卷一第155至239頁，110偵28694卷二第79
    至103頁）可知，被告係主動向證人甲○○、乙○○提及其有毒
    品管道，並由被告單方決定毒品價格，被告更於其等提出毒
    品需求時，不辭辛勞地向上手拿取毒品後再行前往交付毒品
    與其等，依照一般常情，被告應無可能在無利可圖之情況下
    ，即同意平白花費勞力、油資自行前往向上手購買毒品後，
    再前往與證人甲○○、乙○○相約之地點，將毒品交予其等之理
    。倘非被告有從中牟取利益之誘因，豈有甘冒販毒重罪之風
    險而特地前往與上手見面並拿取毒品，且先行給付毒品價金
    ，僅係為幫忙無特殊交情之證人甲○○、乙○○向上手拿取毒品
    後，再原封不動地交與其等之可能？是被告及辯護人辯稱：
    被告係受購毒者之委託才協助證人甲○○、乙○○取得毒品，且
    以原價或低於原價之價格轉讓等語，難以採信。
　④另辯護人為被告辯護稱：被告身體有一些痼疾，無法像一般
    人一樣進行正常交友活動，因此被告以提供毒品管道作為交
    友的誘因，更可以說明被告絕對沒有營利的意思等語，惟被
    告縱以「提供毒品管道」作為交友工具，然此情與被告交付
    毒品與證人甲○○、乙○○之際，主觀上究否係基於販賣毒品以
    牟利之意圖而為之？兩者間並無必然之因果關係；是被告縱
    有前開身體痼疾，然此對於本院認定被告係基於出賣者之地
    位，而基於意圖販賣毒品以牟利之意思而出售毒品與證人甲○○、乙○○之事實，俱不生影響，是辯護人此部分所辯，亦無
    可採。
　⑤另辯護人為被告辯護稱：被告與證人乙○○在約定交易時，並
    未一開始就提到毒品金額，與一般販賣毒品的狀態不同云云
    。然毒品買賣態樣眾多，本不限於既存現貨之交易，基於降
    低遭查緝風險或節約囤貨成本等考量，販毒者遇有購毒要約
    始對外洽購毒品，再將販入之毒品銷售交付予購毒者，亦屬
    尋常易見之交易模式，查被告於接受證人甲○○、乙○○之購毒
    請求後，與證人甲○○、乙○○約定見面時、地及告以毒品價額
    ，並以己力透過管道向其毒品上手購得毒品後，再將毒品交
    付證人甲○○、乙○○及收取價金，被告所為顯有意阻斷證人甲○○、乙○○與其毒品上手間之聯繫管道，藉以維持其本身直接
    與購毒者進行毒品交易之適當規模，自屬被告販賣毒品之固
    定交易模式；並參以證人乙○○於本院審理時具結證稱：如附
    表一編號8所示部分，被告原本跟伊說毒品漲價了，1包毒品
    的原價是4,000元，算伊比較便宜，所以算伊2,000元，但被
    告後來要恢復原價，所以又向伊收4,000元，也就是被告並
    沒有算給伊較便宜的價格，伊不清楚被告的毒品進價為何等
    語如前，益徵被告就本案之毒品價金具有終局決定權限，並
    未給予證人甲○○、乙○○議價空間，其等均係聽任被告之報價
    而如數給付，在毒品價格波動時，被告亦可能隨時調漲價格
    以確保其己身利潤，是被告顯係居於販毒者地位而為本案各
    次犯行，至為明確。至於被告告告知證人乙○○毒品價金之時
    間點究何，此乃其等間交易細節之採擇，對於被告確係基於
    販賣毒品之主觀犯意而為本案各次毒品交易之事實，尚屬無
    涉，是辯護人此部分所辯，亦非可採。
　⑥辯護人另辯護稱：被告有中度身心障礙，則被告行為時能否
    辨識其行為違法，攸關有無刑法第19條之適用，並聲請送鑑
    定等語。然從卷內被告與證人甲○○、乙○○之LINE對話紀錄可
    知，被告於本案各次行為時，其對話、思緒、邏輯均甚屬正
    常，思緒清晰且語意連貫，甚且知悉為了避免LINE對話紀錄
    於日後留下相關販賣毒品證據而將諸多對話紀錄收回訊息等
    情，再觀諸被告到案後，於警詢、偵訊及本院審理時，就本
    案各次犯行之時間、地點、交易過程、收取價金之數額及方
    式，亦均能清楚切題應答，足見其對於上開案發過程之記憶
    清晰，益徵被告案發當時之精神狀態並無不能辨識其行為違
    法，或有辨識行為違法或依其辨識而行為之能力顯著減低之
    情形。是辯護人聲請鑑定被告於行為時之辨識能力部分，本
    院認並無必要，併予說明。
　⑦依上，被告顯係出於意圖營利，基於販賣毒品之主觀犯意，
    而於如附表一所示時、地，販賣毒品甲基安非他命與證人甲○○、乙○○等事實，堪予認定。被告及辯護人辯稱：被告僅係
    無償轉讓或幫助施用，不構成販賣毒品云云，均無理由，難
    認可採。
　⒊綜上所述，被告及辯護人前揭所辯均無可信，本案事證明確
    ，被告如附表一所示之販賣第二級毒品甲基安非他命等犯行
    均堪認定，俱應依法論科。
三、論罪科刑：　　
　㈠核被告如附表一所為，均係犯毒品危害防制條例第4條第2項
    之販賣第二級毒品罪，共8罪。
  ㈡被告於前述各次販賣第二級毒品甲基安非他命，而分別持有
    第二級毒品甲基安非他命之低度行為，應為販賣第二級毒品
    之高度行為所吸收，均不另論罪。
  ㈢被告所犯前開8次販賣第二級毒品之犯行，犯意各別，行為互
    殊，自應予分論併罰。　
　㈣刑之減輕：
　⒈按犯第4條至第8條、第10條或第11條之罪，供出毒品來源，
    因而查獲其他正犯或共犯者，減輕或免除其刑，為毒品危害
    防制條例第17條第1項所明定。本案並無因被告之供述而查
    獲其毒品上手「威」、「甘鍇維」之情形，有臺中市政府警
    察局第二分局111年4月1日中市警二分偵字第1110011870號
    函檢附之員警職務報告1份在卷可參（見本院卷第87至89頁
    ），自無從依毒品危害防制條例第17條第1項規定減輕其刑
    ，附此敘明。
　⒉刑法上之所謂因精神障礙或其他心智缺陷，致其辨識行為違
    法或依其辨識而行為之能力，顯著減低者，係指行為時之精
    神，對於外界事務之判斷力及依其判斷而行止之能力，較之
    普通人之平均程度顯然減退者而言。又犯罪行為人是否有精
    神障礙或其他心智缺陷之情形，固屬醫學上精神病科之專門
    學問，非有專門精神病醫學研究之人，予以診察鑑定，不易
    判斷，惟犯罪行為人是否因精神障礙或其他心智缺陷，致其
    辨識行為違法或依其辨識而行為之能力有顯著減低之情形，
    則屬法院應參酌醫學專家之鑑定結果，就心理結果部分，依
    職權判斷行為人於行為時究屬限制責任能力與否，此不得視
    為一種單純之醫學或心理學上概念，進而以此概念代替法院
    之判斷，故雖經醫學專家鑑定行為人之精神狀態，提供某種
    概念，亦不過作為法院判斷之資料而已，法院應綜合全部調
    查所得資料以判定行為人於行為時之精神狀態，並論斷行為
    人是否因精神缺陷，致其辨識行為違法或依其辨識而行為之
    能力顯著減低。查本案被告於為警查獲後之警詢及檢察官訊
    問時，對於販賣過程均能有所記憶且詳盡陳述，於本院審理
    中亦俱能就攸關本案犯罪與否之各項問題為充足之陳述，是
    被告為本案各次犯行時，其精神狀況顯屬正常，並無任何因
    精神障礙或其他心智缺陷，致其辨識行為違法或依其辨識而
    行為之能力顯著減低之情形。是以，即令被告提出其中華民
    國身心障礙證明及大千綜合醫院111年1月26日乙種診斷證明
    書欲以證明其判斷能力較一般人為差，惟就被告案發前後之
    反應以觀，佐以卷證資料所示及本院直接審理所得，並無明
    顯證據指出被告於本案各次行為時之精神狀態，已有精神障
    礙致其辨識行為違法或依其辨識而行為之能力顯著減低之情
    形，本院自無從援引刑法第19條第2項之規定審酌應否對其
    減輕其刑，附此敘明。 　
  ㈤臺灣臺中地方檢察署檢察官111年度偵字第1248號移送併辦之
    犯罪事實，與起訴之犯罪事實為事實相同之同一案件，本院
    自應併予審理。
　㈥爰審酌毒品對社會秩序及國民健康危害至深且鉅，嚴重影響 
    社會治安，製造、運輸、販賣等行為情節尤重，更應嚴加非
     難，而被告明知毒品對人體健康戕害甚鉅，為牟取利益，
    無視國家杜絕毒品犯罪之禁令，販賣甲基安非他命供他人施
    用 ，肇生他人施用毒品之來源，戕害國民身心健康，並有
    滋生 其他犯罪之可能，兼衡被告犯後雖就客觀事實不爭執
    ，但否認主觀犯意之態度、犯罪動機、目的、手段、所得、
    前科素行，被告於本院審理時自稱高職畢業、從事三義高中
    臨時人員之工作、月薪新臺幣（下同）26,000元、家裡有1
    個未成年女兒需要照顧之智識程度、經濟及家庭生活狀況（
    見本院卷第146頁），暨其為中度身心障礙人士，患有腦中
    風、失語症、腰椎狹窄合併神經壓迫術後，且因上開疾病造
    成肢體乏力及行動不便，步態不穩，日常生活無法獨立執行
    ，部分依賴他人協助照護，語言與認知功能溝通亦有障礙，
    合併情緒控制與管理異常，與他人互動及情緒亦出現障礙等
    情況，有被告之中華民國身心障礙證明及大千綜合醫院111
    年1月26日乙種診斷證明書在卷可佐（見本院卷第161至165
    頁）之身心狀況等一切情狀，分別量處如附表一主文欄所示
    之刑，復參酌本案8次犯罪時間間隔非久，販賣對象共2名，
    且係販賣同一種毒品，各次犯罪手段類似，犯罪同質性較高
    ，所犯數罪對法益侵害之加重效應堪認較低，本於罪責相當
    性之要求，在刑罰內、外部性界限範圍內，就本案整體犯罪
    之非難評價、各行為彼此間之偶發性、各行為所侵害法益之
    專屬性或同一性予以綜合判斷，暨斟酌被告犯罪行為之不法
    與罪責程度、對其施以矯正之必要性，且為適度反應罪之嚴
    重性及貫徹刑法公平正義之理念，定其應執行刑如主文所示
    ，以資懲儆。
  ㈦沒收部分：　
  ⒈扣案如附表二編號1所示之物為被告所有，且係供被告於如附
    表一所示各次販賣第二級毒品交易聯繫使用等情，業據被告
    於本院準備程序時供述明確（見本院卷第63頁），自應依毒
    品危害條例第19條第1項規定，宣告沒收。
  ⒉被告如附表一所示各次販賣甲基安非他命所得金額分別詳如
    附表一所示，共計19,000元【計算式：2,500＋1,000＋2,500＋
    2,500＋1,500＋3,000＋2,000＋4,000＝19,000】，此均為被告販
    賣毒品所得之財物，雖未扣案，仍應依刑法第38條之1第1項
    前段、第3項之規定宣告沒收，於全部或一部不能沒收或不
    宜執行沒收時，追徵其價額。
  ⒊至於本案扣案如附表二編號2至8所示之物，業據被告於警詢
    及本院準備程序時供稱：上開物品都是伊所有，電子磅秤1
    臺是伊烘焙時使用，與販賣毒品無關，甲基安非他命2包、
    吸管4支、吸食器4組都是伊施用甲基安非他命使用，與販賣
    無關，膠囊1顆是壯陽藥，黑色包裝袋2個是毒品上手交付毒
    品時所使用之包裝袋，與伊自行販賣毒品無關，現金1,000
    元是伊自己工作所得，不是販賣毒品所得等語（見110偵286
    94卷一第15頁，本院卷第63頁），且尚乏證據證明被告有以
    上開扣案物供本案販賣甲基安非他命時使用、或係本案販賣
    甲基安非他命之犯罪所得，均無從認定與本案有關，自無從
    為沒收之諭知，併此敘明。
據上論斷，應依刑事訴訟法第299條第1項前段，毒品危害防制條
例第4條第2項、第19條第1項，刑法第11條、第51條第5款、第38
條之1第1項前段、第3項，判決如主文。
本案經檢察官張富鈞提起公訴及移送併辦，檢察官丁○○到庭執行
職務。
中　　華　　民　　國　　111 　年　　6 　　月　　23　　日
                  刑事第十庭  審判長法  官  陳玉聰   
　　　　　　　　　                  法  官  吳珈禎
                  　　　　　　　　　法  官  林芳如
以上正本證明與原本無異。
如不服本判決應於收受判決後20日內向本院提出上訴書狀，並應
敘述具體理由；其未敘述上訴理由者，應於上訴期間屆滿後20日
內向本院補提理由書（均須按他造當事人之人數附繕本）「切勿
逕送上級法院」。
                                    書記官  張玉楓
中　　華　　民　　國　　111 　年　　6 　　月　  23　　日
附表一：
編號 購毒者 交易時間 、地點 交易毒品種類及金額（新臺幣）        交易情形 卷證出處      主   文 1 甲○○ 110年5月14日17時30分許 -------- 苗栗縣○○鄉○○路00○00號之自由聯盟生鮮超市三義店 甲基安非他命1包 ----------0,500元 甲○○於110年5月14日16時21分許起至18時9分許止，以LINE通訊軟體暱稱「達仁Daren」與暱稱「Nick」之丙○○聯絡，雙方約定進行毒品交易，並於左列時間，前往左列約定地點碰面後，即由丙○○販賣並交付價值2,500元之甲基安非他命與甲○○，而價金2,500元已由甲○○先於110年5月10日匯入丙○○之三義農會帳號00000000000000號帳戶（下稱系爭三義農會帳戶）中。 ⑴證人甲○○警詢、偵查中之證述（見110偵28694卷四第11頁、第155頁） ⑵LINE對話紀錄翻拍照片（見110偵28694卷一第175至177頁） ⑶系爭三義農會帳戶交易明細（見110   偵28694 　卷二第14 　7頁） 丙○○販賣第二級毒品，處有期徒刑拾年貳月。  2 甲○○ 110年6月13日8時30分許 -------- 苗栗縣○○鄉○○ 路00○00號之自由聯盟生鮮超市三義店 甲基安非他命1包 ----------0,000元 甲○○於110年6月13日7時32分許起，以LINE通訊軟體暱稱「達仁Daren」與暱稱「Nick」之丙○○聯絡，雙方約定進行毒品交易，並於左列時間，前往左列約定地點碰面後，即由丙○○販賣並交付價值1,000元之甲基安非他命與甲○○，而價金1,000元則由甲○○於同日匯入系爭三義農會帳戶中。 ⑴證人甲○○警詢、偵查中之證述（見110偵28694卷四第11頁、第155至156頁） ⑵LINE對話紀錄翻拍照片（見110偵28694卷一第195至197頁） ⑶系爭三義農會帳戶交易明細（見110偵28694卷二第147頁） 丙○○販賣第二級毒品，處有期徒刑拾年壹月。  3 甲○○ 110年7月4日20時許 -------- 苗栗縣○○鄉○○ 路00○00號之自由聯盟生鮮超市三義店 甲基安非他命1包 ----------0,500元 甲○○於110年7月4日9時39分許起至19時54分許止，以LINE通訊軟體暱稱「達仁Daren」與暱稱「Nick」之丙○○聯絡，雙方約定進行毒品交易，並於左列時間，前往左列約定地點碰面後，即由丙○○販賣並交付價值2,500元之甲基安非他命與甲○○，而價金2,500元則由甲○○於同日匯入系爭三義農會帳戶中。 ⑴證人甲○○警詢、偵查中之證述（見110偵28694卷四第11頁、第156頁） ⑵LINE對話紀錄翻拍照片（見110偵28694卷一第203至211頁） ⑶系爭三義農會帳戶交易明細（見110偵28694卷二第147頁） 丙○○販賣第二級毒品，處有期徒刑拾年貳月。 4 甲○○ 110年7月16日21時30分許 -------- 苗栗縣○○鄉○○ 路00○00號之自由聯盟生鮮超市三義店 甲基安非他命1包 ----------0,500元 甲○○於110年7月16日11時14分許起至21時29分許止，以LINE通訊軟體暱稱「達仁Daren」與暱稱「Nick」之丙○○聯絡，雙方約定進行毒品交易，並於左列時間，前往左列約定地點碰面後，即由丙○○販賣並交付價值2,500元之甲基安非他命與甲○○，而價金2,500元則由甲○○於同日匯入系爭三義農會帳戶中。 ⑴證人甲○○警詢、偵查中之證述（見110偵28694卷四第13頁、第156頁） ⑵LINE對話紀錄翻拍照片（見110偵28694卷一第213至219頁） ⑶系爭三義農會帳戶交易明細（見110偵28694卷二第145頁） 丙○○販賣第二級毒品，處有期徒刑拾年貳月。 5 甲○○ 110年8月25日17時30分許 -------- 苗栗縣○○鄉○○ 路00○00號之自由聯盟生鮮超市三義店 甲基安非他命1包 ----------0,500元 甲○○於110年8月25日13時25分許起至17時30分許止，以LINE通訊軟體暱稱「達仁Daren」與暱稱「Nick」之丙○○聯絡，雙方約定進行毒品交易，並於左列時間，前往左列約定地點碰面後，即由丙○○販賣並交付價值1,500元之甲基安非他命與甲○○，而甲○○則當場交付1,500元現金與丙○○。 ⑴證人甲○○警詢、偵查中之證述（見110偵28694卷四第13頁、第156頁） ⑵LINE對話紀錄翻拍照片（見110偵28694卷一第221至227頁） 丙○○販賣第二級毒品，處有期徒刑拾年壹月。 6 甲○○ 110年9月6日23時許 -------- 苗栗縣○○鄉○○ 路00○00號之自由聯盟生鮮超市三義店 甲基安非他命1包 ----------0,000元 甲○○於110年9月6日20時25分許起至22時55分許止，以LINE通訊軟體暱稱「達仁Daren」與暱稱「Nick」之丙○○聯絡，雙方約定進行毒品交易，並於左列時間，前往約定地點碰面後，即由丙○○販賣並交付價值3,000元之甲基安非他命與甲○○，而價金3,000元則由甲○○於同日匯入丙○○之中華郵政帳號00000000000000號帳戶（下稱系爭郵局帳戶）中。 ⑴證人甲○○警詢、偵查中之證述（見110偵28694卷四第13頁、第157頁） ⑵LINE對話紀錄翻拍照片（見110偵28694卷一第229至239頁） ⑶系爭郵局帳戶交易明細（見111偵1248卷一第157頁） 丙○○販賣第二級毒品，處有期徒刑拾年參月。 7 乙○○ 110年7月11日14時12分許 -------- 臺中市○○區○○路000號之亞曼尼汽車旅館 甲基安非他命1包 ----------0,000元 乙○○於110年7月11日14時12分許前某時起，以LINE通訊軟體與暱稱「Nick」之丙○○聯絡，雙方約定進行毒品交易相關事宜後，丙○○旋即駕駛車牌號碼0000-00號自用小客車於左列時間，前往左列約定地點與乙○○碰面，並由丙○○販賣並交付價值2,000元之甲基安非他命與乙○○，而價金2,000元則由乙○○於翌日（即同年月12日)連同汽車旅館房費650元，共計2,650元匯入系爭三義農會帳戶。 ⑴證人乙○○警詢、偵查中之證述（見110偵28694卷二第21頁、第25至29頁，110偵28694卷四第179至181頁） ⑵監視器錄影畫面翻拍照片(見110偵28694卷二第169至179頁） ⑶轉帳交易明細頁面翻拍照片(見110偵28694卷二第105頁)　 ⑷系爭三義農會帳戶交易明細（見110偵28694卷二第147頁） 丙○○販賣第二級毒品，處有期徒刑拾年貳月。 8 乙○○ 110年7月22日18時17分許 -------- 臺中市三義火車站外之右前方殘障坡道旁 甲基安非他命1包 ----------0,000元 乙○○於110年7月22日18時17分許前某時，以LINE通訊軟體與暱稱「Nick」之丙○○聯絡，雙方約定進行毒品交易相關事宜後，丙○○旋即駕駛車牌號碼00-0000號自用小客車於左列時間，前往左列約定地點與乙○○碰面，並由丙○○販賣並交付價值4,000元（原約定之價金為2,000元）之甲基安非他命與乙○○，而價金則由乙○○於110年8月3日分別匯款2,000元、2,000元至系爭三義農會帳戶。 ⑴證人乙○○警詢、偵查中之證述（見110偵28694卷二第21至22頁、第29至35頁，110偵28694卷四第181頁） ⑵監視器錄影畫面翻拍照片(見110偵28694卷二第157至167頁） ⑶LINE對話紀錄翻拍照片、轉帳交易明細頁面資料(見110偵28694卷二第181至207頁) ⑷系爭三義農會帳戶交易明細（見110偵28694卷二第149頁） 丙○○販賣第二級毒品，處有期徒刑拾年參月。 

附表二：
編號 查扣物品 備註 1 行動電話1具（含門號0000000000號SIM卡1張） IMEI：000000000000000號 2 電子磅秤1臺  3 甲基安非他命2包(含包裝袋2只) 衛生福利部草屯療養院草療鑑字第1100900243號鑑驗書 ⑴檢品編號：B0000000 (編號1)    檢品外觀：晶體   送驗淨重：0.4943公克   驗餘淨重：0.4906公克   檢出結果：第二級毒品甲基安非他命 ⑵檢品編號：B0000000 (編號2)    檢品外觀：晶體   送驗淨重：0.8396公克   驗餘淨重：0.8233公克   檢出結果：第二級毒品甲基安非他命 4 膠囊1顆 非屬毒品危害防制條例列管成分之威而剛（詳上開鑑驗書） 5 黑包裝袋2個  6 吸管4支  7 吸食器4組  8 現金新臺幣1,000元  

附錄本判決論罪科刑之法條：
毒品危害防制條例第4條第2項
製造、運輸、販賣第二級毒品者，處無期徒刑或 10 年以上有期
徒刑，得併科新臺幣 1 千 5 百萬元以下罰金。